【裁判字號】    95,簡上,911
【裁判日期】    951019
【裁判案由】    傷害等
【裁判全文】
臺灣高雄地方法院刑事判決             95年度簡上字第911號
上  訴  人  甲○○
即  被 告
上列上訴人因傷害等案件，不服本院高雄簡易庭中華民國95年6
月20日94年度簡字第5739號第一審刑事簡易判決（聲請簡易判決
處刑案號：93年度偵字第23180 號），本院管轄之第二審合議庭
判決如下：
    主  文
原判決撤銷。
甲○○公然侮辱人，處罰金新臺幣伍仟元，如易服勞役，以新臺
幣壹仟元折算壹日；又連續傷害人之身體，處有期徒刑伍月，如
易科罰金，以銀元參佰元即新臺幣玖佰元折算壹日；又連續以加
害生命之事，恐嚇他人致生危害於安全，處有期徒刑肆月，如易
科罰金，以銀元參佰元即新臺幣玖佰元折算壹日。前開有期徒刑
部分，應執行有期徒刑柒月，如易科罰金，以銀元參佰元即新臺
幣玖佰元折算壹日。
    事  實
一、甲○○於民國93年9 月12日下午1 時30分許（聲請簡易判決
    處刑書誤載為同年3 月15日10時20分許），駕駛車號YF-193
    8 號自用小客車，行經高雄市○○區○○路與富民路口，而
    臨時停放於金礦咖啡店前之富民路上，適遇戊○○自金礦咖
    啡店對面之便利商店攜帶2 名稚齡女兒，沿裕誠路由西往東
    方向朝金礦咖啡店行走，因甲○○駕駛上開自用小客車往前
    移動，險些撞及戊○○與其2 名幼女，戊○○因而瞪視甲○○，甲○○隨即下車向戊○○挑釁稱：「你不爽什麼，你不
    要走」等語，戊○○未予理會，甲○○竟基於恐嚇危害安全
    之概括犯意，出手拉扯戊○○作勢毆打，並向戊○○恫稱：
    「我要讓你死得很難看，你不要讓我知道你是誰」等語，戊○○因而心生畏懼，致生危害於安全。適有乙○○因駕車搭
    載配偶丙○○與小孩，沿富民路由北往南方向行駛至裕誠路
    口等候紅燈轉換之際目睹此情，待燈號轉換後，即將車停放
    路旁而下車勸阻，甲○○因心生不滿，乃基於公然侮辱之犯
    意，在該不特定人得以共見共聞之道路上，以「瘋女人，關
    你什麼事」之足以貶損乙○○名譽之粗鄙言語，辱罵乙○○
    ，乙○○則以「你怎麼可以亂罵人，我要叫警察」等語回應
    甲○○，甲○○竟承前恐嚇危害安全之概括犯意，向乙○○
    恫稱：「你如果讓我知道你叫什麼名字、住哪裡，我就要讓
    你死」等語，以此加害生命之事恐嚇乙○○，使乙○○心生
    畏懼，致生危害於安全。甲○○語畢即走向自己自用小客車
    駕駛座準備駕車離去，但遭乙○○以駕車肇事逃逸為由，擋
    在駕駛座車門，阻止甲○○進入車內，且丙○○持手機觀察
    其車牌號碼報案，甲○○竟另基於傷害人身體之概括犯意，
    先徒手毆擊乙○○右手臂，並以自用小客車駕駛座之車門推
    撞乙○○，再走至車尾左側，揮拳毆擊站立該處之丙○○，
    將丙○○毆倒在地，致使乙○○受有右手腳多處挫傷、右髖
    關節挫傷之傷害，丙○○則受有疑左顳頷關節半脫位、左小
    腿挫擦傷、下唇撕裂傷之傷害，丙○○與乙○○因而避至金
    礦咖啡店騎樓處。甲○○復承前恐嚇之概括犯意，向丙○○
    與乙○○恫稱：「如果讓我知道你們是誰，住在哪裡，我要
    讓你們死」等語，使丙○○與乙○○心生畏懼，致生危害於
    安全，嗣經警方據報前往處理，而悉上情。
二、案經乙○○、丙○○訴由高雄市政府警察局左營分局報告臺
    灣高雄地方法院檢察署檢察官偵查聲請以簡易判決處刑。
    理  由
一、證據能力之說明：
    按法官或檢察官因調查證據及犯罪情形，得實施勘驗，刑事
    訴訟法第212 條定有明文，故勘驗之適格主體為法官及檢察
    官，檢察事務官則不與焉，檢察事務官勘驗所得之證據資料
    ，非屬法定之證據方法，不得作為認定犯罪事實之證據，從
    而，臺灣高雄地方法院檢察署檢察事務官於93年12月22日在
    該署檢察事務官室所為勘驗進而製作之勘驗筆錄，應無證據
    能力，不得作為證據。次按證人依法應具結而未具結者，其
    證言不得作為證據，同法第158 條之3 亦有明定，本件告訴
    人乙○○、丙○○於偵訊中向檢察官所為之陳述，其性質為
    證人之證言，依法應具結而未具結，亦不得作為證據。復按
    被告以外之人於審判外向法官所為之陳述，得為證據；被告
    以外之人於偵查中向檢察官所為之陳述，除顯有不可信之情
    況外，得為證據；被告以外之人於審判外之陳述，雖不符同
    法第159 條之1 至第159 條之4 規定，而經當事人於審判程
    序同意作為證據，法院審酌該言詞陳述或書面陳述作成時之
    情況，認為適當者，亦得為證據，同法第159 條之1 第1 項
    、第159 條之1 第2 項、第159 條之5 第1 項業已明揭其旨
    。本件證人乙○○、丙○○、戊○○、林清豪、吳漢威於原
    審調查中具結向法官所為之陳述，得為證據；證人戊○○、
    柳如香於偵訊中具結向檢察官所為之陳述，未見有何顯不可
    信之情況，亦得為證據；另證人乙○○、丙○○於警詢之陳
    述以及高雄榮民總醫院93年9 月12日診斷證明書，均經檢察
    官及被告甲○○同意作為證據，本院審酌其作成之情況，未
    見有何不適當之情形，是得為證據，合先敘明
二、訊據被告矢口否認有何公然侮辱、傷害、恐嚇犯行，辯稱：
    當日伊駕駛車輛向前移動，可能因此讓戊○○誤以為開車衝
    撞，戊○○口中念念有詞，伊因此下車與戊○○理論，接著
    乙○○走至伊面前大喊說伊開車撞小孩，伊不予理會，準備
    駕車離去，乙○○竟趴在伊車引擎蓋上，並大喊開車撞人、
    肇事逃逸等語，伊即下車與乙○○理論，此時丙○○持手機
    拍攝車牌，表示伊肇事逃逸，伊見狀便出手欲撥開手機，可
    能因此不慎打到丙○○，並非故意掌摑丙○○，至於乙○○
    之傷勢是乙○○自己伸手進入車內拉安全帶時被車窗玻璃刮
    到，並非伊所毆打，之後伊反身要離去，卻在車後突遭丙○○推打，因而向車後跌倒受傷，伊並無辱罵、傷害或恐嚇他
    人之行為云云。經查：
（一）被告前揭公然侮辱、連續傷害及連續恐嚇危害安全之事實
      ，迭經證人乙○○（於警詢與原審中）、丙○○（於警詢
      與原審中）、戊○○（於偵訊、原審及本院審判中）證述
      綦詳，茲審酌該3 人之證述內容極其詳盡、具體，且大致
      均相吻合，雖在若干細節略有出入，然當時事發突然，場
      面混亂，各人之觀察、認知及記憶能力可能有所差異，陳
      述內容縱有些許不同，乃屬人情之常，尚難以此即遽認彼
      等之陳述不可採信。又乙○○受有右手腳多處挫傷、右髖
      關節挫傷之傷害，以及丙○○受有疑左顳頷關節半脫位、
      左小腿挫擦傷、下唇撕裂傷之事實，有高雄榮民總醫院93
      年9 月12日診斷證明書及該2 人受傷相片可資佐證。另參
      以證人即前往現場處理之高雄市政府警察局左營分局警備
      隊長林清豪於原審證稱：伊到達現場時，有看到丙○○嘴
      角有受傷，丙○○表示係被告毆打所致等語；證人即前往
      現場處理之高雄市政府警察局左營分局新莊派出所替代役
      男吳漢威於原審證稱：「（在場有無人表示他們被打或被
      恐嚇或被罵？）就是那對夫妻（按指丙○○及乙○○）有
      講，講說他們被打……」等語；而被告於93年10月13日警
      詢中以及93年12月3 日、93年12月15日、94年4 月28日偵
      訊中亦數度自承有回身打丙○○一巴掌之事實，復於93年
      12月15日偵訊中自承有用車門推乙○○之事實。綜上各情
      ，堪認證人乙○○、丙○○、戊○○證述被告以「瘋女人
      」辱罵乙○○，及先後毆打乙○○、丙○○，以及以言詞
      先後恐嚇乙○○、丙○○、戊○○等情節，確屬實情。
（二）被告雖以前揭情詞置辯，然而，被告於警詢及偵訊中已數
      度自承後腦及背部被毆打後有回打丙○○一巴掌之事實，
      其於本院審判中卻翻異前詞，改稱並非故意掌摑丙○○，
      可能是撥開手機時不小心碰到云云，應屬飾卸避就之詞。
      又乙○○及丙○○身體均受有多處傷勢，如非遭人毆打，
      此等傷勢豈是單純乙○○伸手進入車內或被告撥開丙○○
      手機所能造成？是被告所辯尚難採信。至於證人即當時在
      場之被告配偶柳如香於93年12月15日偵訊中證稱，被告與
      丙○○是互毆，兩個人揪在一起等情，核與被告所述僅回
      身反摑1 掌或以手撥開手機等情節大相逕庭，亦難採信，
      尚無從為有利被告之認定。再者，檢察官於93年12月15日
      偵訊時，當場勘驗卷附之監視光碟片2 片，認「甲○○有
      下車揮拳打丙○○」、「下車打鄭先生（按指戊○○）」
      、「揮拳打乙○○及用車門打人」等情形，惟原審於95年
      5 月10日當庭勘驗該2 片監視光碟片之內容，並未目睹被
      告出手毆打丙○○或乙○○之情狀，僅於第5 號監視光碟
      片顯示93年9 月12日13時38分44秒、45秒時，分別有被告
      與丙○○、乙○○推擠，以及被告作勢揮拳之舉動，此有
      原審勘驗筆錄及監視器翻拍照片附卷可稽。由於卷附第2
      號光碟片之畫面，僅拍攝到被告駕駛之自用小客車停放在
      金礦咖啡店前之左前側，該自用小客車右方及左側中間與
      後方之情形，並無法經由監視器畫面觀察，而卷附第5號
      光碟片之畫面，則因遭金礦咖啡店柱子阻擋，被告停放在
      柱子後方之自用小客車，僅能隱約看見車子部分前車頭與
      後車尾，且畫面影像內之人物，均模糊不清，畫面內人物
      之一連串舉動，有時可以清楚辨認部分舉動，有時則無法
      清楚辨認，此有原審勘驗筆錄與監視翻拍照片在卷足憑。
      鑑於監視畫面並非十分清晰，且證人丙○○、乙○○與戊○○證述丙○○與乙○○遭被告毆打之位置，在被告自用
      小客車左側中間及左側後方，已超出監視畫面之範圍，是
      原審勘驗卷附2 片監視光碟片結果，雖未有被告毆打丙○○或乙○○之畫面，不過係因監視器畫面，無法清楚辨認
      ，且監視器拍攝範圍未及於案發當日之全部情景所致，尚
      無法遽認證人丙○○、乙○○與戊○○所言不實，而為有
      利被告之認定。末查被告陳稱丙○○曾提及乙○○患有精
      神疾病，因認乙○○可能產生幻想，造成彼此之誤解，而
      聲請調閱乙○○就醫記錄一節，經核本件事證已明，且除
      證人乙○○以外，尚有其他數證人之證述可資佐認被告之
      犯行，業如前述，堪認乙○○所述應可採信，並非出於妄
      想虛捏之詞，被告聲請調查此部分事證尚無必要，附此敘
      明。
（三）綜上所述，本件事證明確，被告犯行應堪認定。
三、按行為後法律有變更者，適用行為時之法律，但行為後之法
    律有利於行為人者，適用最有利於行為人之法律，刑法第2
    條第1 項定有明文。又新舊法比較時，應就罪刑有關之共犯
    、未遂犯、連續犯、牽連犯、結合犯以及累犯加重、自首減
    輕、暨其他法定加減原因、與加減例等一切情形，綜其全部
    之結果，而為比較，再適用有利於行為人之法律處斷，且應
    就罪刑有關之一切情形，比較其全部之結果，而為整個之適
    用，不能割裂而分別適用有利益之條文，最高法院24年度上
    字第4634號、27年度上字第2615號判例業已明揭其旨。本件
    被告行為後，若干法律已有變更，茲分述並比較如下：（一
    ）公然侮辱罪部分：１、被告行為時之刑法第309 條第1 項
    公然侮辱罪之法定刑為拘役或300 元以下罰金，就罰金刑部
    分依罰金罰鍰提高標準條例第1 條前段規定提高為10倍及依
    現行法規所定貨幣單位折算新臺幣條例第2 條以3 倍折算新
    臺幣之結果，該罪之法定刑就罰金部分應為銀元3,000 元以
    下亦即新臺幣9,000 元以下，而被告行為後於95年6 月14日
    修正公布之刑法施行法第1 條之1 規定，業已將該罪罰金刑
    之貨幣單位變更為新臺幣並提高為30倍，取代原罰金罰鍰提
    高標準條例第1 條前段規定之適用，經計算結果該罪罰金刑
    仍為新臺幣9,000 元以下，與舊法並無不同，然而，依95年
    7 月1 日修正施行前之刑法第33條第5 款規定，罰金為銀元
    1 元以上亦即新臺幣3 元以上，修正後之刑法第33條第5 款
    則規定罰金為新臺幣1,000 元以上且以百元計算之，從而，
    該罪名之條文本身雖未經修正，然其罰金刑部分之最低度已
    提高至新臺幣1,000 元以上，就此應以修正前之規定對被告
    較為有利。2 、修正後之刑法第42條第3 項，就易服勞役之
    標準，由修正前之刑法第42條第2 項及罰金罰鍰提高標準條
    例第2 條之銀元100 元以上300 元以下折算1 日（即新臺幣
    300 元以上900 元以下折算1 日），變更為新臺幣1,000 元
    、2,000 元或3,000 元折算1 日，使無力完納罰金者得於較
    短之勞役期限執行完畢，此應屬較有利於被告之規定，惟修
    正後刑法第42條第3 項將易服勞役之最長期限由6 個月延長
    至1 年，則屬較不利之規定。本院經綜合比較結果，認本件
    被告所犯公然侮辱罪雖科處罰金刑，但未科處罰金之最低度
    ，故刑法關於罰金刑最低度之修正對其並未產生較有利之結
    果，而其所處罰金刑度不論依舊法或新法，易服勞役之期限
    均未逾6 個月，然若依修正後刑法規定之易服勞役折算標準
    ，其易服勞役之期間較修正前之刑法規定為短，是修正後之
    規定較有利於被告，自應依刑法第2 條第1 項但書規定適用
    新法。（二）傷害罪及恐嚇危害安全罪部分：１、95年7 月
    1 日修正施行之新刑法，刪除第56條關於連續犯之規定，而
    被告於舊法時期基於概括犯意所為數次傷害及恐嚇危害安全
    犯行，如依修正前之連續犯規定論以一罪，僅得加重其刑至
    二分之一，倘依新法則均應數罪分別論斷而併罰，其刑度較
    依連續犯規定論以一罪之結果為重，是以舊法對被告較為有
    利。２、被告行為時之刑法第41條第1 項前段原規定：「犯
    最重本刑為5 年以下有期徒刑以下之刑之罪，而受6 個月以
    下有期徒刑或拘役之宣告，因身體、教育、職業、家庭之關
    係或其他正當事由，執行顯有困難者，得以1 元以上3 元以
    下折算1 日，易科罰金」，且罰金罰鍰提高標準條例第2條
    規定，折算標準就其原定數額提高為100 倍折算1 日，亦即
    ，被告行為時之易科罰金折算標準，係以銀元100 元以上30
    0 元以下折算1 日，經折算為新臺幣後，應以新臺幣300 元
    以上900 元以下折算為1 日，而95年7 月1 日修正施行之刑
    法第41條第1 項前段則規定：「犯最重本刑為5 年以下有期
    徒刑以下之刑之罪，而受6 個月以下有期徒刑或拘役之宣告
    者，得以新臺幣1 千元、2 千元或3 千元折算1 日，易科罰
    金」，95年7 月1 日修正施行之罰金罰鍰提高標準條例亦將
    第2 條規定予以刪除，舊法之易科罰金折算標準較有利於被
    告，此外，修正後之刑法第41條第2 項規定數罪併罰之情形
    ，限於應執行之刑未逾6 月者，始有易科罰金之適用，此一
    修正亦較原第41條第2 項規定不利於被告，是就易科罰金部
    分，比較結果亦以舊法較有利於被告。３、95年7 月1 日修
    正施行前之刑法第51條第5 款原規定，宣告多數有期徒刑者
    ，於各刑中之最長期以上，各刑合併之刑期以下，定其刑期
    ，但不得逾20年，嗣後該條款修正提高多數有期徒刑合併應
    執行之刑不得逾30年，比較結果修正後之刑法並非較有利於
    行為人。４、刑法第277 條第1 項傷害罪及第305 條恐嚇危
    害安全罪之法定刑關於罰金刑部分，於被告行為後亦有所變
    更，就此亦以修正前之規定對被告較為有利（參照前揭公然
    侮辱罪部分１、部分之說明）。經綜合比較結果，傷害罪及
    恐嚇危害安全罪部分適用舊法對於被告較為有利，是應依刑
    法第2 條第1 項前段規定適用舊法。
四、被告在不特定人可共見共聞之富民路上以「瘋女人」稱呼乙○○，足以貶低乙○○之社會評價，此部分所為係犯刑法第
    309 條第1 項之公然侮辱罪；又被告毆擊乙○○、丙○○成
    傷之行為，係犯刑法第277 條第1 項之傷害罪；另被告向戊○○、乙○○、丙○○恫稱「如果讓我知道你（們）叫什麼
    名字、住哪裡，就要讓你（們）死」之類話語，係以危害戊○○、乙○○、丙○○之生命作為要脅之對象，以一般人立
    於該3 人之處境，通常均會因生命遭受他人要脅而心生畏懼
    ，是被告此部分所為係犯刑法第305 條之恐嚇危害安全罪。
    被告先後2 次分別毆打乙○○、丙○○，以及先後3 次分別
    出言恐嚇戊○○、乙○○以及丙○○與乙○○2 人，均時間
    緊接，犯罪構成要件相同，顯均係基於概括犯意反覆為之，
    應各依刑法修正前第56條連續犯規定，論以一傷害罪及一恐
    嚇危害安全罪，並加重其刑。檢察官聲請簡易判決處刑意旨
    雖漏未論列被告對戊○○恐嚇危害安全部分，然此與聲請簡
    易判決處刑部分具有連續犯之裁判上一罪關係，應為聲請效
    力所及，本院自得併予審究。又被告第3 次恐嚇犯行係以一
    行為恐嚇丙○○、乙○○2 人，為想像競合犯，應依刑法第
    55條規定論以一恐嚇危害安全罪。至被告所犯公然侮辱、連
    續傷害與連續恐嚇危害安全罪三罪間，犯意各別，行為互殊
    ，應予分論併罰。爰審酌被告既已成年，應知在現代民主法
    治社會中，對於任何糾紛之解決，應本諸理性、和平之手段
    與態度為之，竟僅因與戊○○之路邊停車糾紛，即公然在馬
    路上以「瘋女人」辱罵乙○○，並使用暴力之方式對待路見
    不平之丙○○與乙○○，致使丙○○與乙○○受有傷害，更
    以危害人之生命事由，言詞恫嚇戊○○、乙○○、丙○○，
    致使彼等身陷可能遭受被告報復之恐懼中，嚴重擾亂社會安
    寧秩序，且犯後猶飾詞否認而未坦然認錯，實有非是，然念
    其業於95年7 月28日與丙○○、乙○○立具和解書達成和解
    ，願給付金額新臺幣30萬元，並已當場給付完畢，此有95年
    7 月28日之和解書在卷可憑，與戊○○則未達成和解，以及
    其犯罪之手段、所生危害等一切情狀，分別量處如主文所示
    之刑，並審酌上情以及依警詢筆錄所示被告之教育程度（高
    職）、職業（保險業）、家庭經濟狀況（小康）等情，諭知
    易服勞役及易科罰金之折算標準，另就有期徒刑部分定應執
    行之刑，以資懲儆。
五、被告上訴意旨略以：伊並無何公然侮辱、傷害或恐嚇犯行，
    又伊業與乙○○、丙○○達成和解，希望從輕量刑等情，經
    核被告矢口否認犯行部分雖無可採，業如前述，然而，其業
    於95年7 月28日與丙○○、乙○○立具和解書達成和解，願
    給付金額新臺幣30萬元，並已當場給付完畢之情，有95年7
    月28日之和解書在卷可憑，原審判決時未及審酌此情，而就
    公然侮辱、傷害、恐嚇部分分別量處罰金銀元2,000 元、有
    期徒刑6 月、5 月之刑度，後兩者並定應執行有期徒刑10月
    ，量刑尚嫌過重，被告執此提起上訴應屬可採，爰由本院撤
    銷改判如上。至被告聲請本院宣告緩刑一節，茲審酌被告雖
    未曾受有期徒刑以上刑之宣告，此有台灣高等法院被告前案
    紀錄表附卷可稽，然而，本件被告對於各被害人所造成之身
    心傷害並非輕微，且事發後在偵查、原審及本院審判中，被
    告始終飾詞否認而未坦然認錯，尚難認其業已誠心反省悔悟
    、知所警惕，而無再犯之虞，本院綜核各情，認尚非以暫不
    執行其刑為適當，爰不予宣告緩刑，附此敘明。
據上論斷，應依刑事訴訟法第455 條之1 第1 項、第3 項、第36
9 條第1 項前段、第364 條、第299 條第1 項前段，刑法第2 條
第1 項、修正前第56條、第309 條第1 項、第277 條第1 項、第
305 條、第55條、修正前第41條第1 項前段、第42條第2 項、修
正前第51條第5 款，刑法施行法第1 條之1 ，罰金罰鍰提高標準
條例第1 條前段、修正前第2 條，現行法規所定貨幣單位折算新
臺幣條例第2 條，判決如主文。
本案經檢察官丁○○到庭執行職務。
中    華    民    國    95    年    10    月    19    日
                  鳳山刑事第二庭  審判長法  官 黃建榮
                                        法  官 李嘉益
                                        法  官 譚德周
以上正本證明與原本無異。
不得上訴。
中    華    民    國    95    年    10    月    19    日
                                        書記官 廖美玲
附錄法條：刑法第309 條第1 項、第277 條第1 項、第305 條
中華民國刑法第309條
（公然侮辱罪）
公然侮辱人者，處拘役或 3 百元以下罰金。
以強暴犯前項之罪者，處 1 年以下有期徒刑、拘役或 5 百元以
下罰金。
中華民國刑法第277條
（普通傷害罪）
傷害人之身體或健康者，處 3 年以下有期徒刑、拘役或 1 千元
以下罰金。
犯前項之罪因而致人於死者，處無期徒刑或 7 年以上有期徒刑；
致重傷者，處3 年以上10年以下有期徒刑。
中華民國刑法第305條
（恐嚇危害安全罪）
以加害生命、身體、自由、名譽、財產之事，恐嚇他人致生危害
於安全者，處2 年以下有期徒刑、拘役或3 百元以下罰金。


司法院資訊處製作；財團法人民間司法改革基金會備份。
